臺灣高等法院臺南分院刑事判決　　　　　九十二年度重上更(三)字第四二三號　　Ｇ
　　　上　訴　人
　　　即　被　告　戊　○　○
　　　選任辯護人　吳　宏　輝
右上訴人即被告因毒品危害防制條例案件，不服臺灣嘉義地方法院八十八年度訴字第
二五一號中華民國八十八年五月二十一日第一審判決（起訴案號：臺灣嘉義地方法院
檢察署八十八年度偵緝字第九一號）提起上訴，判決後經最高法院第三次發回更審，
本院判決如左：
      主      文
原判決撤銷。
戊○○連續販賣第一級毒品，累犯，處有期徒刑拾壹年，販賣毒品所得新台幣貳萬貳
仟元沒收，如全部或一部不能沒收時，以其財產抵償。
      事      實
一、戊○○綽號「白猴」、「文哥」，曾於民國（下同）八十六年十一月間，因違反
    麻醉藥品管理條例，經臺灣嘉義地方法院判處有期徒刑五月確定，至八十七年五
    月一日易科罰金執行完畢，猶不知悔改，復基於販賣第一級毒品海洛因之概括犯
    意意圖營利，先後於如附表販賣毒品之行為時間，在嘉義市○區○○路『歐香Ｋ
    ＴＶ』旁（即貴州路與上海路口旁馬路邊），每次以如附表金額新臺幣（下同）
    二千元或五千元不等價格，連續販賣第一級毒品海洛因予丁○○、甲○○施用（
    其販賣毒品海洛因之時間、地點、重量、金額、共同或單獨購買均如附表所示）
    ，其中八十七年八月二十五日、同年九月四日、九月八日、九月九日四次係丁○○與甲○○一齊前往向戊○○共同購買二千元海洛因毒品使用。於八十七年九月
    十日晚上十時許，經警方在嘉義市○區○○路與上海路口，自丁○○所駕駛車號
    Ｎ五－六二一一號自小客車內及車底下查獲海洛因一小包（淨重○‧一一公克，
    包裝重○‧一二公克）及注射針筒一支，始查悉上情。戊○○嗣又基於同一販賣
    營利之意圖先後另於如附表所示編號七、八即同年九月十三日中午十二時、同年
    九月十四日中午十二時，在上址嘉義市○區○○路『歐香ＫＴＶ』旁（即貴州路
    與上海路口旁馬路邊），每次以五千元價格，連續販賣海洛因二次予甲○○施用
    （詳如附表所示）。
二、案經內政部警政署國道公路警察局第四警察隊移送臺灣嘉義地方法院檢察署檢察
    官偵查起訴。
      理      由
一、訊據上訴人即被告戊○○（下稱被告）固坦承伊綽號叫「白猴」、「小傑」，認
    識訴外人張清華，其弟弟名叫蕭仁欽，伊有回嘉義隔天向蕭仁欽借車子使用至嘉
    義市內等情，惟矢口否認有販賣第一級毒品海洛因之犯行，辯稱：伊不認識丁○○及甲○○，伊綽號不叫「阿猴」，伊如有販賣第一級毒品，警察當時為何不抓
    伊，其自八十七年八月至十月間，均住在南投縣埔里鎮古敏宏家，除中元節因伊
    父生病回家探視外，未曾回家，不可能於八十七年八、九月間，在嘉義市販賣海
    洛因予丁○○、甲○○施用云云。
二、惟查：
（一）本案係因國道公路警察局第四警察隊於八十七年九月十日晚上十時許，根據線
      報在嘉義市○區○○路『歐香ＫＴＶ』旁埋伏，發現丁○○下來打電話，因為
      當時賣主還沒有出現，未能確認其帶有毒品，故未出去逮捕。嗣丁○○與被告
      交易過後，即趨前擬逮捕時，被告即駕駛Ｃ三－○○四九號自用小客車往右轉
      向嘉義市○○路逃逸，故僅逮捕丁○○持有第一級毒品海洛因一小包等情，業
      據執勤員警乙○○於本院審理時證述情節可按，核與丁○○之供證相符明確可
      據（見本院更三卷九十二年十二月二十九日現場履勘之勘驗筆錄、警訊卷第二
      頁，至警員乙○○前曾於本院更二審誤稱係被告在現場打電話云云，應係屬日
      久記憶之錯誤，見本院更二審卷第四十九頁、第五十頁）。
（二）嗣經警方帶回買主丁○○偵訊，查悉丁○○、甲○○均有施用海洛因，警方乃
      深入追查毒品來源，丁○○、甲○○即供承伊係向綽號『白猴』、『文哥』（
      均指被告）男子購得，其中丁○○並稱：實施毒品交易時，綽號『白猴』男子
      多次駕駛Ｃ三－○○四九號、三菱、二千西西紫色轎車，偶爾騎乘一輛未懸掛
      車牌機車，前往預先約定地點嘉義市○○路與上海路口交易毒品等語（見警卷
      第三頁正面），警方乃根據丁○○所供述Ｃ三－○○四九號汽車車牌號碼，查
      悉該輛轎車登記為被告胞弟蕭仁欽所有，再根據其弟蕭仁欽所供：被告曾於八
      十七年九月六日晚上向蕭仁欽借用該車，且被告綽號為『白猴』等情（見警卷
      第六頁正面），確定綽號『白猴』男子即被告，乃調出被告之口卡片，供丁○○、甲○○指認，該二人均一致指證被告即多次販賣第一級毒品海洛因予渠等
      之人（見警卷第一頁背面、第五頁正面）。
（三）丁○○案發時被警方查獲之毒品一小包，既係向被告購得，已如上述，經函送
      法務部調查局鑑驗結果，證實為第一級毒品海洛因，淨重○‧一一公克，包裝
      重○‧一二公克，有該局八十七年十月七日 (87)陸字第八七一七四三八六號
      鑑定通知書乙紙附卷足憑（附於八十八年偵緝字第九一號卷第四十四頁）。而
      丁○○被查獲後亦經警方採集其尿液，函送臺南縣衛生局檢驗結果，送驗尿液
      呈嗎啡陽性反應（按海洛因乃自嗎啡提煉而成，毒性倍於嗎啡，進入人體後，
      經代謝作用還原為嗎啡形態，存在於尿液排出體外），足證被告確有販賣第一
      級毒品海洛因，應無疑義。
（四）次查證人丁○○於警訊中即明確供稱：「（你所施打之海洛因係向綽號白猴的
      男子購得屬實否？）答：屬實」、「我共向戊○○購買海洛因六次左右，第一
      次時間在八十七年八月二十五日晚十時左右，第二次在八十七年九月四日下午
      七時許，第三次在八十七年九月六日晚十一時許，第四次在八十七年九月八日
      下午四時二十分，第五次在八十七年九月九日晚八時，第六次在八十七年九月
      十日晚十時，．．．而六次交易之地點均在嘉義市○○路上海口萊爾富超市門
      打公共電話，．．．其中四次係由我一位朋友甲○○載我一同前往購買，每次
      均向戊○○購買約二公克二千元．．．」等語（見警卷第一頁背面、詳如附表
      所示）。嗣於偵查中為相同供述，並稱：伊海洛因係在嘉義市○○路『歐香Ｋ
      ＴＶ』旁向被告所購買等語（見八十八年度偵字第一六一四號卷第十頁）。另
      證人甲○○亦於警訊中供稱：「我與丁○○購買毒品（指海洛因）共四次，我
      自己一人買過二次，共買六次，價約三萬元（至價格部分詳如後述）」「均係
      向『文哥』（丁○○稱白猴）所購得」「第一次於八十七年八月二十五日晚十
      時，第二次八十七年九月四日下午七時，第三次八十七年九月八日下午四時，
      第四次八十七年九月九日下午八時，第五次八十七年九月十三日十二時，第六
      次八十七年九月十四日十二時，六次均在嘉義市○○路歐香ＫＴＶ旁交易」等
      語（見警卷第四頁背面、詳如附表所示），經核丁○○與甲○○二人之供述，
      指訴被告販賣第一級毒品海洛因均大致相符，且其供述均出於自由意志，並經
      員警乙○○於本院更二審審理時供證明確（見本院更二審卷第五十頁），是其
      等證詞尚堪採信。惟就證人丁○○與甲○○四次一同前往共同購買二千元部分
      ，丁○○所供二千元與甲○○所供每次五千元，在金額方面稍有不符，依罪證
      有疑利於被告原則，應認被告有與丁○○共同購買二千元第一級毒品海洛因較
      為妥適。
（五）至被告雖一再辯稱：伊不認識丁○○及甲○○，且伊自八十七年八月至十月間
      ，均住在南投縣埔里鎮古敏宏家，除中元節因伊父生病回家探視外，未曾回家
      ，不可能於八十七年八、九月間，在嘉義市販賣海洛因予丁○○、甲○○施用
      云云。而丁○○、甲○○於本院上訴審、或本院更三審審理時亦翻異前詞，附
      和稱：綽號『白猴』男子非被告戊○○，或稱：伊向綽號『文哥』購買，綽號
      『文哥』非在庭被告，向誰買伊不知道云云（見本院本院九十三年七月二十八
      日審判筆錄第四頁至第十頁證人甲○○之證詞）。惟查：
  １、被告販賣第一級毒品海洛因予丁○○、甲○○施用之事實，乃警方根據線報先
      行查獲丁○○非法持有第一級毒品海洛因一小包，再依循丁○○之毒品來源係
      向被告購買之供述，以及交易時被告經常駕駛其胞弟蕭仁欽所有Ｃ三－○○四
      九號三菱二千西西紫色轎車，而循線查獲被告，已如前述。被告於原審及本院
      審理中復供承：伊先前綽號為「白猴」等語（見一審卷第廿四頁首行、本院上
      訴卷第六十三頁）。足證被告之綽號為白猴無誤，被告曾與丁○○交易毒品，
      否則丁○○豈會知悉被告綽號為『白猴』之理？是被告所辯及證人丁○○、甲○○附和被告之證言，顯與前開調查結果牴觸，自屬勾串迴護被告之詞，要無
      可採。
  ２、證人丁○○於偵查中雖改口供稱伊購買六次海洛因，係以一至二千元所購買等
      語，然證人丁○○於警訊已明確證稱每次以二千元購買。衡情證人丁○○接受
      檢察官偵訊日期為八十八年三月十一日，距離其購買海洛因日期八十七年八、
      九月間，已達六個月之久，惟證人丁○○接受警方偵訊日期，為八十七年九月
      十一日，離其最後購買日期八十七年九月十日僅隔一天，故有關丁○○購買海
      洛因價格，本院認仍以證人丁○○甫經警查獲時於警訊中所述每次購買二千元
      ，合計六次即達一萬二千元較為正確，至丁○○如何與甲○○就二人共同購買
      之四次平分或比例分配，係二人間內部之事，並不影響被告販毒之事實。又依
      罪證有疑利於被告之原則，證人甲○○於本院更三審審理時雖亦坦稱伊購買六
      次，除其中四次與丁○○共同前往購買毒品之部分以二千元計算應予扣除外，
      尚另有伊自行購買二次，以伊所承認之每次價格五千元計算（見警訊卷第四頁
      背面、本院更三審九十三年七月二十八日審判筆錄第六頁），合計一萬元，加
      計上開丁○○單獨或與甲○○共同所購買之一萬二千元，共計二萬二千元，為
      被告販賣第一級毒品海洛因與證人丁○○、甲○○二人之所得，較為妥適。至
      證人甲○○於本院更三審時到庭亦無法證實伊每次購買第一級毒品海洛因之重
      量有多少，兩千元之量是用兩天，是否二公克並不清楚等語（見本院更三審卷
      九十三年七月二十八日審判筆錄第六頁）。至證人丁○○雖經本院傳拘均未到
      庭；證人即查獲丁○○之警員乙○○雖於本院更三審審理時證稱：丁○○被查
      獲時沒有說毒品多重等情，顯已忘記丁○○於警訊中上開所陳每次購買約二公
      克等語，自無從採憑。是就證人甲○○所陳一次購買多少並不清楚之情形，顯
      難與丁○○所供購買之海洛因重量做適當比較。又丁○○於警訊及偵查中均供
      稱於右揭時地第六次購買時，係與被告一手交錢，一手交貨之情形下完成買賣
      交易，且為埋伏之警員乙○○等親眼目擊，至該次查獲之海洛因僅毛重０．五
      公克（見警訊卷第二頁，實際淨重０．一一公克、包裝重０．一二公克，偵緝
      卷第四四頁、偵查卷第十頁背面），已與丁○○之上開所供不符，惟交易之情
      形短暫，二車相互靠近交易，並未經秤量，難免有誤（又因經丁○○為避警查
      緝而丟棄在車內及車底下，亦有散失之可能），丁○○於警訊中曾供稱伊最後
      一次施用係在八十七年九月九日晚十時許，顯並非查獲當日等語（見偵緝卷第
      五三頁背面警訊筆錄、第三五頁、第三五之一頁偵查筆錄），是宜認被告當次
      販賣與丁○○二千元之海洛因重量並非二公克，丁○○未及施用即為警查獲而
      其重量詳如附表編號六所示。至丁○○於警訊時供稱：為警查獲時之海洛因０
      ．五公克係向被告索取的云云，與上開調查結果不符，自難憑採。
  ３、另被告雖稱：伊自八十七年八月至十月間，均住在南投縣埔里鎮古敏宏家，除
      中元節因伊父生病回家探視外，未曾回家，而古敏宏亦於本院更二審時結證亦
      符合其說，惟查被告始則供稱：伊自八十七年八月至十月三個月間，在埔里做
      輕鋼架工作，只於中元節回家一次，嗣又稱：回去二次，一次是中元節，一次
      是中元節以前，前後所述已有不一，而古敏宏則稱：伊三年前是被人僱用做輕
      鋼架工作，以後自己做老闆，只做三、四個月就被倒而沒做，改做油漆，他有
      一、二次去做輕鋼架，每次只做一、二天而已，且住伊家三、四個月，三、四
      個月均未曾回家，二人所供亦不相符（見本院更二審卷第一三０頁至第一三三
      頁），無法資為有利被告之不在場證明。況八十七年九月十日晚上十時許員警
      乙○○逮捕丁○○時，被告確駕駛Ｃ三－○○四九號自用小客車逃逸，因為埋
      伏之地點靠近丁○○，販賣毒品的人車方向無法鎖定等情，復據執勤員警乙○○證述可據（見本院更二審卷第五十頁、本院更三審卷第十頁），並有本院更
      三審九十二年十二月二十九日現場履勘之勘驗筆錄暨現場圖、相片八幀等附卷
      可稽。
  ４、又被告選任辯護人辯稱甲○○應係向案外人即另案經判決在案之販毒被告張清
      華所購，並非被告云云，惟查證人甲○○固坦承有向案外人張清華購買第一級
      毒品海洛因等情，然其係於八十七年十一月間，在嘉義市○○○路皇家飯店前
      向案外人張清華所購買，且於同年月十九日因欲再向張清華購買毒品安非他命
      ，為警查獲，有本院調閱本院重上更三字第三六號張清華違反毒品危害防制條
      例之判決暨卷證可按（見本院該卷第八十九頁）。證人甲○○究非於本件事實
      欄內右揭時地向張清華購買毒品，二者時、地不可能混淆。被告選任辯護人此
      部分之見解，並不足採。
  ５、又證人丁○○、甲○○均稱係以0000000000號行動電話與被告聯絡
      購買海洛因等情（見警訊卷第一頁背面、第二頁正面、第三頁正面、第五頁背
      面），而該號碼經本院更二審向遠傳電信股份有限公司函查，據該公司傳真函
      記載該行動電話開通日期為八十七年八月二十日，停機日期為八十八年一月二
      十七日，持機人雖名為丙○○，並非被告（見本院更二審卷第三六頁）。惟查
      行動電話係體積小、攜帶方便、無遠弗屆之聯絡工具，名義申請人未必即為其
      持有使用人，且一人多支行動電話，或由他人申請轉借使用，或個人資料外洩
      ，為人所趁，亦所在多有，難因被告否認非其所申請等情，即認必非其使用。
      況如事實欄被告販毒時間與上開行動電話通話期間相符，並無不適，難遽認被
      告並無使用該行動電話而為有利被告之認定。
  ６、末按被告既否認販賣毒品海洛因犯行，本院自無從查得其具體販入、賣出之實
      際利得金額，惟徵之海洛因因物稀價昂，且為政府嚴予查緝之違禁物，凡販賣
      毒品者，苟無利可圖，應無甘冒被供出來源或被檢警查緝法辦之危險而平價供
      應他人之理，因此其販入之價格必較出售之價格低廉，或以同一價格販賣而減
      少毒品之份量，而有從中賺取買賣價差牟利之意圖及事實，應屬合理之認定，
      倘無差額利潤可圖或特殊情誼（如親戚關係），衡情其應不致於甘冒風險，無
      端平白將毒品給與他人吸食之可能，基上說明，堪認本件被告販入海洛因之價
      格必較販出之價格為低，而有從中賺取差額利潤圖利之事實，是被告具有營利
      意圖甚明。況證人甲○○於警訊時即已供證伊與被告沒什麼交情，購買毒品純
      屬一般性買賣，被告必然獲利許多（見警訊卷第五頁背面），證人丁○○於警
      訊時直承伊一天約施用海洛因三次，所以才需要購買海洛因頻繁（見警訊卷第
      二頁背面）。足見證人丁○○、甲○○均確有多次向被告購買毒品海洛因無訛
      。本件事證已臻明確，被告意圖營利連續販賣第一級毒品海洛因之犯行，洵堪
      認定，應予依法論科。
三、按海洛因，乃毒品危害防制條例第二條第二項第一款所稱第一級毒品，而毒品危
    害防制條例於被告行為後於九十二年一月九日修正施行，修正前後關於被告販賣
    第一級毒品之犯罪構成要件及刑度均未變更，僅若干條項有所變動，依刑法第二
    條第一項前段規定，自應依修正後之毒品危害防制條例論科。被告意圖營利連續
    販賣第一級毒品，核被告所為，係犯毒品危害防制條第四條第一項之販賣第一級
    毒品罪。又被告販賣海洛因先後多次犯行，時間緊接，所觸犯構成要件亦復相同
    ，顯均係基於概括之犯意反覆而為，為連續犯，應依法論以一罪。又所犯法定本
    刑為死刑或無期徒刑部分，依法不得再加重其刑，其餘應加重其刑。又被告曾於
    八十六年十一月間，因違反麻醉藥品管理條例案件，經原審判處有期徒刑五月確
    定，於八十七年五月一日易科罰金執行完畢，有臺灣嘉義地方法院檢察署刑案資
    料查註紀錄表乙份附卷足按，有期徒刑執行完畢未逾五年，再犯本件有期徒刑以
    上刑之本案，係屬累犯，亦因本件所犯法定本刑為死刑、無期徒刑部分，依法均
    不得加重，其餘部分則遞加重其刑。又被告雖多次販賣毒品海洛因，惟犯罪所得
    僅二萬二千元，並非甚鉅，估計所販賣海洛因之量，衡情非多，情輕法重，犯罪
    之情狀在客觀上尚堪憫恕，本院因認縱科處法定最低度刑無期徒刑，猶嫌過重，
    爰並依刑法第五十九條之規定，酌減其刑。
四、原審以被告罪證明確，因予論罪科刑，固非無見，惟查（一）原判決既認證人丁○○、甲○○於右揭事實欄內同時、地四次向被告購買毒品海洛因，惟未釐清是
    否二人共同向被告購買，遽認係分別購買尚有未合，已有可議；（二）至丁○○
    於八十七年九月十日晚十許為警查獲當時（指附表編號六之第六次），係向被告
    購買毒品海洛因，抑或是向被告索取，未經原判決釐清，暨當次販賣丁○○之海
    洛因重量並非二公克，已如前述，原判決均未詳為認定，均有未洽，無從維持。
    又被告於本院否認犯罪指摘原判決不當，雖不足採，惟原判決既有可議，自應由
    本院將原判決撤銷改判。爰併審酌被告犯罪之動機（貪圖獲利，惟犯罪所得非鉅
    ）、目的、手段及犯罪後態度了無悔意與所生危害影響國民健康等一切情狀，量
    處如主文第二項所示之刑。至於被告連續販賣海洛因所得計二萬二千元，併依毒
    品危害防制條例第十九條第一項規定宣告沒收，如全部或一部不能沒收時，以其
    財產抵償之。至扣案之丁○○買受之上開海洛因一小包及注射針筒一支，應於丁○○施用毒品案件中宣告沒收，本案毋庸為重複沒收之諭知。
據上論結，應依刑事訴訟法第三百六十九條第一項前段、第三百六十四條、第二百九
十九條第一項前段，毒品危害防制條例第四條第一項、第十九條第一項、刑法第十一
條前段、第五十六條、第四十七條、第五十九條，判決如主文。
本案經檢察官曾銘芳到庭執行職務。
中    華    民    國      九十三      年      八      月      十一      日
                                  臺灣高等法院臺南分院刑事第二庭
                                      審判長法官  葉    居    正
                                            法官  林    勝    木
                                            法官  莊    俊    華
右正本證明與原本無異。
如不服本判決，應於判決送達後十日內向本院提出上訴狀，其未敘述理由者並應於提
出上訴狀後十日內向本院補提理由書（應附繕本)。
                                  法院書記官  廖    明    娟
中    華    民    國      九十三      年      八      月      十六      日
附錄：本判決論罪科刑法條全文
毒品危害防制條例第四條：
製造、運輸、販賣第一級毒品者，處死刑或無期徒刑；處無期徒刑者，得併科新臺幣
一千萬元以下罰金。
附表：
┌───┬─────┬─────┬───────┬─────┬─────┐
│編號  │販賣時間  │地點      │購買金額      │海洛因重量│備註      │
│      │          │          │（新台幣）    │          │（買受人）│
├───┼─────┼─────┼───────┼─────┼─────┤
│  一  │87、8、25 │嘉義市西區│二千元        │約二公克  │丁○○與林│
│      │晚十時許  │貴州路與上│              │          │文欽      │
│      │          │海路口旁之│              │          │          │
│      │          │馬路邊（歐│              │          │          │
│      │          │香ＫＴＶ旁│              │          │          │
├───┼─────┼─────┼───────┼─────┼─────┤
│  二  │87、9、4  │同右      │同右          │同右      │同右編號一│
│      │晚七時許  │          │              │          │          │
├───┼─────┼─────┼───────┼─────┼─────┤
│  三  │87、9、6  │同右      │同右          │同右      │丁○○    │
│      │晚十一時許│          │              │          │          │
└───┴─────┴─────┴───────┴─────┴─────┘
┌───┬─────┬─────┬───────┬─────┬─────┐
│  四  │87、9、8  │同右      │同右          │同右      │丁○○與林│
│      │下午四時二│          │              │          │文欽      │
│      │十分許    │          │            │          │          │
├───┼─────┼─────┼───────┼─────┼─────┤
│  五  │87、9、9  │同右      │同右          │同右      │同右編號四│
│      │晚八時許  │          │              │          │          │
├───┼─────┼─────┼───────┼─────┼─────┤
│  六  │87、9、10 │同右      │同右          │實際淨重０│丁○○（為│
│      │晚十時許  │          │              │．一一公克│警查獲時毛│
│      │          │          │              │，包裝重０│重０．五公│
│      │          │          │              │．一二公克│克）      │
├───┼─────┼─────┼───────┼─────┼─────┤
│      │87、9、13 │同右      │五千元        │少許      │甲○○    │
│  七  │十二時許  │          │              │          │          │
├───┼─────┼─────┼───────┼─────┼─────┤
│      │87、9、14 │同右      │五千元        │少許      │甲○○│
│  八  │十二時許  │          │              │          │          │
└───┴─────┴─────┴───────┴─────┴─────┘
